臺灣臺東地方法院刑事判決
110年度訴字第8號
公  訴  人  臺灣臺東地方檢察署檢察官
被      告  王振興


指定辯護人  羅文昱律師
上列被告因違反藥事法等案件，經檢察官提起公訴（109年度偵
字第2916號、第2130號），本院判決如下：
    主  文
甲○○犯藥事法第八十三條第一項之轉讓禁藥罪，處有期徒刑參月
；扣案如附表編號一所示之手機壹支沒收；未扣案門號00000000
00號SIM卡壹張沒收，如全部或一部不能沒收或不宜執行沒收時
，追徵其價額。又犯持有第二級毒品罪，處有期徒刑貳月，如易
科罰金，以新臺幣壹仟元折算壹日；扣案如附表編號二所示之甲
基安非他命壹包，沒收銷燬之。
    事  實
一、甲○○明知甲基安非他命係毒品危害防制條例第2條第2項第2
    款列管之第二級毒品，不得非法持有，且甲基安非他命亦為
    藥事法第22條第1項第1款列管之禁藥，依法不得轉讓，竟分
    別為下列行為：
 ㈠基於轉讓禁藥之犯意，於民國109年4月28日晚上11時56分許，
   在其位於臺東縣○○市○○路0段000巷00弄0號之住處內，提供殘
   有微量甲基安非他命經吸食器過濾後之水及殘渣袋給丙○○，
   而無償轉讓數量不詳（無證據證明淨重達10公克以上）之甲
   基安非他命予丙○○。
 ㈡基於持有第二級毒品之犯意，於109年4月29日至109年7月23日
   上午6時16分許間之某時，在不詳地點，以不詳方式，取得如
   附表編號2所示之第二級毒品甲基安非他命1包（驗餘毛重0.1
   497公克）而持有之。嗣警方於109年7月23日上午6時16分許
   ，持本院核發之搜索票前往甲○○上開住處執行搜索，並扣得
   該包甲基安非他命，始查悉上情。
二、案經臺東縣警察局移送臺灣臺東地方檢察署檢察官偵查起訴
    。
    理  由
壹、證據能力部分：
　　本判決下開所引用具有傳聞證據性質之證據資料，經檢察官
    、被告甲○○及其辯護人於本院行審理程序時，均表示同意
    作為證據（見本院卷第191頁），本院審酌該等證據作成之
    情況，既無違法取得情事，復無證明力明顯過低等情形，認
    以之作為證據應屬適當，依刑事訴訟法第159條之5第1項規
    定，均有證據能力。又本院後述所引用之非供述證據部分，
    與本案均有關聯性，且查無違反法定程序取得之情，依刑事
    訴訟法第158條之4規定反面解釋，亦具證據能力。　　
貳、認定犯罪事實所憑之證據及理由：
一、犯罪事實一㈠之部分：
 ㈠上開轉讓禁藥之犯罪事實，業據被告於本院警詢、偵查及審判
   中均坦承不諱（見警324號卷第10頁；監他卷第5頁至第6頁；
   本院卷第163頁)，核與證人丙○○於警詢、審理中證稱被告會
   無償提供其甲基安非他命之殘渣袋及吸食器施用之情節大致
   相符(見警324號卷第15頁、本院卷第171頁至第177頁、第180
   頁、第183頁、第185頁)，並有門號0000000000號行動電話於
   109年4月28日晚上11時53分之通訊監察譯文及本院109年聲監
   續字第218號通訊監察書暨電話附表各1份在卷可佐(見警324
   號卷第16頁、第29頁至第31頁)。又所謂補強證據，其所補強
   者，不以事實之全部為必要，祇須因補強證據與其他證據相
   互印證結果，依社會通念，足使犯罪事實獲得確信者，即足
   當之。查證人丙○○於審判中證稱：伊於109年1月開始，會去
   被告之住處看有沒有可以施用的甲基安非他命，伊之前跟被
   告很好，被告會將殘渣袋、吸食器交由伊處理，被告有拿過
   好幾次殘渣袋給伊，伊可以從殘渣袋和吸食器內蒐集殘渣來
   使用，如果玻璃管內有的沒有用乾淨，伊就會自己加水下去
   施用，被告給伊殘渣袋和吸食器時沒有收錢，也曾免費提供
   過濾後的水給伊使用，被告於109年4月28日前就會將甲基安
   非他命之殘渣袋及吸食器等物無償交由其處理等語(見本院卷
   第171頁至第174頁、第176頁至第177頁、第180頁、第183頁
   、第185頁)，並未完全排除被告有於109年4月28日晚上11時5
   3分，持用前揭門號之行動電話與證人丙○○聯繫見面後，在其
   上開住處，將殘有微量甲基安非他命經吸食器過濾後之水及
   殘渣袋給證人丙○○之可能性，自能補強被告上開任意性之自
   白，足認被告之自白核與事實相符，堪以採信。
 ㈡公訴意旨雖認被告係於上開時、地，以新臺幣(下同)500元之
   價格，販賣甲基安非他命1包予證人丙○○，並認此部分係犯毒
   品危害防制條例第4條第2項之販賣第二級毒品罪嫌。惟查：
 ⒈按施用毒品與販賣毒品之人，係基於雙方對向行為之犯罪（對
   向犯），施用毒品之人，其指證既非立於客觀見聞一定事實
   之第三人地位，其證言本質上存有較大之虛偽危險性。況其
   供出毒品來源，因而查獲其他正犯或共犯者，法律明定應減
   輕或免除其刑，為免犯罪人為獲減免寬典而攀誣指述，擔保
   其指述內容之真實性，須有補強證據，且達足使一般人對其
   指述無合理懷疑存在，而得確信為真實者，方足採為販賣毒
   品之人論罪之依據（最高法院107 年度台上字第2581號判決
   意旨參照）。
 ⒉經查，被告於警詢、偵查及審判中均坦認有前揭轉讓甲基安非
   他命予證人丙○○之事實，並無更易，惟均堅詞否認有何販賣
   甲基安非他命予證人丙○○之事。而證人丙○○於警詢、偵訊及
   審理中雖均證稱：伊於109年4月28日晚上11時53分與被告通
   話後，於該日晚上11時57分許，有在被告上開住處，以500元
   購買甲基安非他命1小包等語(見警324號卷第16頁；監他卷第
   20頁至第21頁；本院卷第169頁至第170頁、第182頁)，指證
   固屬明確，然證人丙○○於審理中亦證稱：伊於109年1月開始
   會去被告住處，被告曾拿過好幾次殘渣袋給伊使用，不用收
   錢，伊於109年4月28日通話當時並無毒癮發作之迫切之情等
   語(見本院卷第171頁至172頁、第174頁、第176頁、第179頁)
   ，且證稱：伊之前跟被告很好，會喝酒、聊天，伊於109年間
   跟被告之情誼關係不錯等語(見本院卷第174頁、第185頁)，
   則證人丙○○於其所指證之109年4月28日當日，並無顯著藥癮
   發作而需購買一定數量之毒品進行止癮之情，且其先前向被
   告無償索取殘有微量甲基安非他命之器具供己施用，因彼此
   情誼不錯，並無任何困難，則此次究竟有何必要在並無急需
   之情形下，特別花錢向被告購毒使用，未見其有合理說明，
   其證詞之可信度即非全然無疑，是依前揭說明，仍應有其他
   證據足以佐證其指證之真實性，否則不能單憑購買毒品者之
   指證，遽認被告有為販賣第二級毒品之犯行。
 ⒊而本案雖有被告所持用門號0000000000號行動電話於109年4月
   28日晚上11時53分與證人丙○○通話之通訊監察譯文，惟觀諸
   該譯文之通話內容，僅有「(被告)來」、「(證人丙○○)喔喔
   。」此類相約見面內容，不僅未提及毒品之種類或販賣該種
   類毒品之暗語，亦全無任何疑似與毒品交易有關之數量、金
   額之對話，至多僅能證明證人丙○○所指證與被告電話連繫後
   ，有至被告上開住處見面之事屬實，然顯然無法補強證人丙○
   ○所證稱被告確有於通話後在被告上開住處販賣第二級毒品甲
   基安非他命之情事，是自無從以其等間有上開對話內容，逕
   認被告確有於109年4月28日晚間販賣第二級毒品甲基安非他
   命予證人丙○○。
 ⒋又警方於109年7月24日上午對證人丙○○執行搜索時，雖有扣得
   證人丙○○所持用之殘渣袋2袋、吸食器1組及刮勺2支，有臺東
   縣警察局刑事警察大隊搜索及扣押筆錄、扣押物品目錄表及
   扣押物品收據各1份附卷可憑(見警324號卷第55頁至第58頁)
   ，證人丙○○於審理中並證稱：其中1包殘渣袋係109年4月間向
   被告購買甲基安非他命時所留等語(見本院卷第166頁至第167
   頁)。然前揭搜索查扣之時點相距證人丙○○指證被告於109年4
   月28日販賣甲基安非他命之日，已有將近3月之久，而一般施
   用毒品之人持有相類似之殘渣袋，並非罕見，外觀上亦無法
   辨明是否係由被告處取得，不能完全排除證人丙○○係向他人
   購得或取得之可行性，且證人丙○○既不否認被告先前亦會將
   殘存甲基安非他命之殘渣袋無償交給其施用，是亦無法辨明
   證人丙○○所持有之殘渣袋究係自被告處無償取得，或確如證
   人丙○○所指證係向被告購買甲基安非他命時所取得，自難僅
   憑證人丙○○於審理中指證扣案之殘渣袋係向被告購買甲基安
   非他命時所取得，即遽認被告確有於109年7月24日晚間販賣
   第二級毒品甲基安非他命予證人丙○○。
 ⒌從而，公訴意旨雖認被告係涉犯販賣第二級毒品罪嫌，然僅提
   出證明力有疑之證人丙○○之證述，並無提出其他足資補強之
   證據，足使一般人對於證人丙○○之指述均無合理懷疑之存在
   ，基於罪疑唯輕原則，應從有利被告之認定，而應僅論以轉
   讓禁藥罪。
二、犯罪事實一㈡之部分：
　　上開持有第二級毒品之犯罪事實，業據被告於審判中坦承不
    諱(本院卷第163頁、第198頁)，並有本院核發之搜索票、臺
    東縣警察局刑事警察大隊搜索及扣押筆錄、扣押物品目錄表
    及扣押物品收據及臺東縣警察局110年3月12日東警刑偵科字
    第1100011200號函暨所附查扣毒品證物送驗作業管制紀錄表
    、慈濟大學濫用藥物檢驗中心鑑定書各1份在卷可憑(見警32
    4號卷第49頁、第51頁至第54頁、本院卷第77頁至第81頁)，
    足認被告前揭自白應與事實相符，堪以採信。
三、綜上，本件事證已臻明確，被告前揭轉讓禁藥及持有第二級
    毒品之犯行，均堪認定。
參、論罪科刑：
一、按甲基安非他命為毒品危害防制條例第2條第2項第2款明定
    之第二級毒品，亦屬藥事法第22條第1項第1款規定公告列管
    之禁藥。又從刑法分類以觀，毒品危害防制條例與藥事法均
    屬特別刑法，兩者間並無所謂普通或特別之關係，當無所謂
    「特別法優於普通法」原則之適用。而甲基安非他命係毒品
    危害防制條例規定之第二級毒品，亦屬藥事法所稱之禁藥，
    行為人明知禁藥甲基安非他命而轉讓者，除成立毒品危害防
    制條例第8條第2項之轉讓第二級毒品罪外，亦構成藥事法第
    83條第1項之轉讓禁藥罪，屬於同一犯罪行為同時有2種法律
    可資處罰之法條競合關係，應依「重法優於輕法」、「後法
    優於前法」等法理，擇一處斷。而毒品危害防制條例第8條
    第2項之轉讓第二級毒品罪，法定本刑為6月以上5年以下有
    期徒刑，得併科70萬元以下罰金；藥事法第83條第1項之轉
    讓禁藥罪，法定本刑為7年以下有期徒刑，得併科5,000萬元
    以下罰金。從而，轉讓甲基安非他命之行為，除轉讓該甲基
    安非他命達毒品危害防制條例第8條第6項規定之一定數量（
    淨重10公克以上），或成年人轉讓予未成年人，或明知為懷
    胎婦女而轉讓，經依法加重後之法定刑較藥事法第83條第1
    項轉讓禁藥之法定刑為重之情形外，因藥事法第83條第1項
    為重法，依重法優於輕法之法理，自應優先適用藥事法處罰
    （最高法院109年度台上大字第1089號裁定意旨參照）。查
    證人丙○○為成年人（見警324號卷第14頁受詢問人欄年籍資
    料所載），且被告此次轉讓給證人丙○○之甲基安非他命重量
    無證據證明淨重已逾10公克，依據前揭說明，應優先適用藥
    事法之規定。
二、是核被告所為，係犯藥事法第83條第1項之轉讓禁藥罪、毒
    品危害防制條例第11條第2項之持有第二級毒品罪。被告於
    本案轉讓甲基安非他命前持有甲基安非他命之行為，為實質
    上一罪之階段行為，高度之轉讓行為既已依藥事法加以處罰
    ，依法律適用完整性之法理，其低度之持有第二級毒品甲基
    安非他命行為，自不能再行割裂適用毒品危害防制條例加以
    處罰；又藥事法第83條第1項並未處罰持有禁藥之行為，則
    本案自不生被告持有、轉讓禁藥甲基安非他命間之低度、高
    度行為論罪之問題，附此敘明。
三、按刑事訴訟法第300條所謂「就起訴之犯罪事實，變更檢察
    官所引應適用之法條」，係指法院於不妨害事實同一之範圍
    內，得自由認定事實適用法律而言。販賣第二級毒品與轉讓
    第二級毒品（禁藥），其「移轉第二級毒品之持有」之基本
    事實同一，法院在不影響此同一基本事實之基礎下，非不可
    變更起訴法條，對轉讓第二級毒品（禁藥）加以審判（最高
    法院103年度台上字第3816號判決亦同此旨）。而本案公訴
    意旨認被告就犯罪事實欄一㈠部分涉犯販賣第二級毒品罪嫌
    ，尚有未洽，已如前述，惟其起訴之基本事實相同，且本院
    已向被告告知藥事法第83條第1項轉讓禁藥罪之罪名，被告
    亦坦認在案（見本院卷第162頁至第163頁），已無礙其防禦
    權之行使，爰依法變更起訴法條。
四、被告所犯上開二罪間，犯意各別，行為互殊，應予分論併罰
    。
五、按行為人轉讓同屬禁藥之第二級毒品甲基安非他命（未達法
    定應加重其刑之一定數量）予成年人（非孕婦），依重法優
    於輕法之原則，擇較重之藥事法第83條第1項轉讓禁藥罪論
    處，如行為人於偵查及歷次審判中均自白，仍有系爭規定自
    白減輕其刑之適用。但就量刑而言，在重法之法定最輕本刑
    較輕法之法定最輕本刑為輕時，如仍得在重法之最輕本刑以
    上、輕法之最輕本刑之下，量定其宣告刑，即有重法輕罰之
    不合理現象。因此，在別無其他減輕其刑事由時，量刑不宜
    低於輕法即毒品條例第8條第2項所規定之最低法定刑，以免
    科刑偏失，始符衡平。（最高法院109年度台上大字第4243
    號裁定意旨參照）。查本案被告就其前揭轉讓甲基安非他命
    給證人丙○○1次之事實，於警詢、偵查及本院審判中均自白
    犯行，依據上開說明，依毒品危害防制條例第17條第2項規
    定減輕其刑。
六、爰審酌被告明知甲基安非他命為法律列管之禁藥，對於個人
    身心健康危害甚鉅，竟仍漠視法令禁制，恣意轉讓甲基安非
    他命予證人丙○○施用，戕害他人身心健康，亦對社會治安造
    成危害；又其於受觀察、勒戒後，未思與毒品禁絕來往，復
    再犯持有毒品罪，所為實有不該；惟念其犯後終能坦承犯行
    ，態度尚可，併考量其轉讓予證人丙○○之甲基安非他命數量
    僅足供施用1次，本案為警查獲所持有甲基安非他命之數量
    亦非甚鉅；兼衡自陳係高工畢業之智識程度，已婚、配偶已
    過世、需扶養3名未成年子女之家庭生活狀況，及現從事土
    木工程、每日約可領1,900元之經濟情況等一切情狀，分別
    量處如主文所示之刑，並就得易科罰金之部分(即持有第二
    級毒品之部分)，諭知易科罰金之折算標準，以資警懲。
七、沒收部分：
 ㈠被告犯如犯罪事實欄一㈠之轉讓禁藥罪，係使用其所有扣案如
   附表編號1之行動電話與證人丙○○聯繫（其內原先係插置門號
   0000000000號SIM卡使用，然該張SIM卡並未扣案），有前揭
   通訊監察譯文可證(見警324號卷第16頁)，為供被告犯罪所用
   之物，是扣案如附表編號1所示之手機，以及未扣案之前揭門
   號SIM卡，均應於被告所犯轉讓禁藥罪之項下，依刑法第38條
   第2項前段規定宣告沒收，而上揭SIM卡經本院當庭檢視如附
   表編號1之手機後，並未插置於該手機上(見本院卷第199頁)
   ，而未扣案，此部分仍應適用刑法第38條第4項規定，就該門
   號SIM卡部分併宣告如全部或一部不能沒收或不宜執行沒收時
   ，追徵其價額。
 ㈡按查獲之第一級、第二級毒品及專供製造或施用第一級、第二
   級毒品之器具，不問屬於犯罪行為人與否，均沒收銷燬之，
   毒品危害防制條例第18條第1項前段定有明文。扣案如附表編
   號2所示之甲基安非他命1包，經送驗後驗出第二級毒品甲基
   安非他命成分，有前述慈濟大學濫用藥物檢驗中心鑑定書1份
   附卷可參(見本院卷第81頁)，是上開扣案毒品應依毒品危害
   防制條例第18條第1項前段規定，於被告犯罪事實欄一㈡之罪
   刑項下宣告沒收銷燬；又包裝上開毒品之包裝袋，乃用以盛
   裝扣案毒品，衡情該包裝袋與其內毒品難以析離，且無析離
   之實益與必要，應視同毒品，併依同一規定沒收銷燬；至於
   鑑驗消耗部分，既已滅失，毋庸宣告沒收銷燬。
 ㈢又宣告多數沒收者，併執行之，刑法第40條之2第1項定有明文
   ，本件被告所犯前揭各罪，經宣告多數沒收，依法應併執行
   之。至其餘扣案物，卷內並無證據證明與本案具有關連性，
   故均不予宣告沒收。
據上論斷，應依刑事訴訟法第299條第1項前段、第300條，藥事
法第83條第1項，毒品危害防制條例第11條第2項、第17條第2 項
、第18條第1項前段，刑法第11條、第41條第1項前段、第38條第
2項前段、第4項、第40條之2第1項，判決如主文。
本案經檢察官謝長夏、林靖蓉提起公訴，檢察官乙○○到庭執行職
務。
中　　華　　民　　國　　110 　年　　11　　月　　26　　日
            刑事第二庭  審判長法  官  蔡立群
  　　　　　                  法  官  徐晶純
　　　　　　　　　            法  官  李承桓
以上正本證明與原本無異。
如不服本判決應於收受送達後20日內向本院提出上訴書狀，並應
敘述具體理由；其未敘述上訴理由者，應於上訴期間屆滿後20日
內向本院補提理由書（均須按他造當事人之人數附繕本）。「切
勿逕送上級法院」
                              書記官  許惠棋
中　　華　　民　　國　　110 　年　　11　　月　　26　　日
　　　　　　　　　
附錄所犯法條：
毒品危害防制條例第11條第2項：
持有第二級毒品者，處2年以下有期徒刑、拘役或新臺幣20萬元
以下罰金。
藥事法第83條第1項：
明知為偽藥或禁藥，而販賣、供應、調劑、運送、寄藏、牙保、
轉讓或意圖販賣而陳列者，處7 年以下有期徒刑，得併科新臺幣
5 千萬元以下罰金。

附表：
編號 品名 數量/單位 所有人  備註 1 廠牌Pocophone手機(紅色) 【原先係插置門號0000000000之SIM卡使用，然SIM卡部分並未扣案】 1支 甲○○ ⒈供被告轉讓禁藥予丙○○聯繫使用。 ⒉IMEI碼：000000000000000號 ⒊109年度東院檢保管字第375號  2 甲基安非他命    1包 甲○○ ⒈晶體1包，驗餘毛重0.1497公克。 ⒉109年度東院檢保管字第100號